臺灣高等法院臺中分院刑事判決　　　　96年度上訴字第1381號
上　訴　人
即　被　告　乙○○
　　　　　　　　　　號
上列上訴人因偽造文書等案件，不服臺灣南投地方法院96年度訴
字第192號中華民國96年3月29日第一審判決（起訴案號：臺灣南
投地方法院檢察署95年度偵字第1745號），提起上訴，本院判決
如下：
    主  文
原判決撤銷。
乙○○連續行使偽造私文書，足以生損害於他人，累犯，處有期
徒刑陸月，如易科罰金，以銀元參佰元即新台幣玖佰元折算壹日
。台灣大哥大第三代行動電話通信業務申請書上所偽簽之「丙○○」署押壹枚、台灣大哥大第三代行動電話通信業務申請書上所
偽簽之「丁○○」署押壹枚、和信電訊股份有限公司行動電話服
務申請書上所偽簽之「丙○○」署押壹枚、和信電訊股份有限公
司行動電話服務申請書上所偽簽之「丁○○」署押貳枚，均沒收
。
    事  實
一、乙○○前於民國（下同）八十九年間曾因犯過失傷害罪，經
    臺灣南投地方法院判處期徒刑三月確定，於九十年三月二十
    二日易科罰金執行完畢。詎乙○○猶不知悔改，復於九十四
    年九月間受丙○○、聶麗芸二人之委託辦理房屋貸款業務，
    而收受其等交付之國民身分證、健保卡、印章等相關證件後
    ，竟萌歹念，意圖為自己及第三人不法之利益，基於行使偽
    造私文書及詐欺得利之概括犯意，利用上開保管丙○○、聶
    麗芸二人相關證件之機會，未經丙○○、聶麗芸二人之同意
    ，擅自於九十四年十二月一日偽簽丙○○、聶麗芸二人之姓
    名及盜蓋其二人之上開印章於上，並填具其二人之個人資料
    ，而偽造台灣大哥大第三代行動電話通信業務申請書後，檢
    附丙○○、聶麗芸二人之身分證影本，再以代理人之身分，
    持向台灣大哥大股份有限公司特約門市部，以丙○○之名義
    申請取得○九三五─○五三五○二號易付卡（易通卡）行動
    電話門號，及以聶麗芸之名義申請取得○九三五─一九五八
    一九號易付卡（易通卡）行動電話門號。復於同日又以同一
    手法，以丙○○之名義偽造和信電訊股份有限公司行動電話
    服務申請書一份，及以聶麗芸名義偽造和信電訊股份有限公
    司行動電話服務申請書二份後，持向和信電訊股份有限公司
    特約門市部，以丙○○名義申請取得○九三八─八○一九三
    ○號易付卡（易通卡）行動電話門號使用，及以聶麗芸名義
    申請取得○九三八─七九九六九三號、○九三八─九六五九
    ○一號等易付卡（易通卡）行動電話門號，均足以生損害於
    丙○○、聶麗芸二人及台灣大哥大股份有限公司、和信電訊
    股份有限公司等對於前述易付卡（易通卡）使用人資料管理
    之正確性。得手後，即於上開行動電話開機通話後，自己或
    交由不知情之廖文宏撥打上開○九三五─一九五八一九、○
    九三八─八○一九三○、○九三八─七九九六九三、○九三
    八─九六五九○一號行動電話使用，迄至九十五年三月份為
    止，其中○九三五─一九五八一九號電話積欠通話費新台幣
    （下同）二百七十一元、○九三八─八○一九三○號積欠通
    話費一千八百六十一元、○九三八─七九九六九三號電話積
    欠通話費九百九十元、○九三八─九六五九○一號電話積欠
    通話費九百九十元均未繳納，因而獲得使用上開通話之利益
    。嗣經台灣大哥大股份有限公司、和信電訊股份有限公司等
    將帳單寄送予丙○○、聶麗芸等人時，丙○○、聶麗芸經查
    詢始知悉上情。
二、案經南投縣政府警察局埔里分局報告臺灣南投地方法院檢察
    署檢察官偵查起訴及追加起訴。
    理  由
一、訊據上訴人即被告（下稱被告）單文君對於上開擅自以丙○○、聶麗芸二人之名義偽造台灣大哥大第三代行動電話通信
    業務申請書、和信電訊股份有限公司行動電話服務申請書後
    ，持向台灣大哥大股份有限公司特約門市部、和信電訊股份
    有限公司特約門市部申請取得上開五個門號之行動電話等行
    使偽造私文書之事實供認不諱，惟矢口否認有詐欺得利之犯
    行，辯稱：伊申請上開行動電話後，均未使用，至上開行動
    電話積欠費用均係基本費，並非通話費用云云。經查（一）
    上開被告自白之行使偽造私文書部分，核與證人丙○○、聶
    麗芸等二人於警詢及偵查時證述之情節相符，並有台灣大哥
    大第三代行動電話通信業務申請書影本二份及和信電訊股份
    有限公司行動電話服務申請書影本三份等在卷可稽（見偵查
    卷第五九頁至第六０頁、第六三頁至第六四頁、第一二五頁
    至第一二七頁）。（二）至被告雖否認有詐欺得利之犯行，
    辯稱：伊申請上開行動電話後，均未使用，至上開行動電話
    積欠費用均係基本費，並非通話費用云云。惟查此部分犯罪
    事實，業據證人丙○○、聶麗芸等二人於警詢及偵查時證述
    綦詳，並有台灣大哥大股份有限公司○九三五─一九五八一
    九號行動電話九十四年十二月電信費帳單影本一份及和信電
    訊股份有限公司○九三八─八○一九三○、○九三八─七九
    九六九三、○九三八─九六五九○一號行動電話帳單一份等
    附卷可按（見偵查卷第六二頁、第七九頁）。而依上開帳單
    所示，該費用除基本費外，尚有市話通話費等費用（見偵查
    卷第六二頁），且一般基本費應不致有二百七十一元、一千
    八百六十一元、九百九十元之譜，況被告於偵查時亦自承：
    「我有拿台灣大哥大○九三五─一九五八一九之門號給廖文
    宏使用」等語，核與證人廖文宏於偵查時證稱：「我確實有
    持用台灣大哥大○九三五─一九五八一九這個門號」等語相
    符（均見偵查卷八七頁）。另被告申請取得上開行動電話後
    ，除○九三五─一九五八一九號交予廖文宏使用外，其餘並
    未交予他人使用，苟非被告自己或其授權之第三人使用，又
    會係何人使用？益見被告應有自己或授權第三人使用上開行
    動電話無疑，其上開所辯顯係避重就輕之詞，不足採信。（
    三）被告未經被害人丙○○、聶麗芸二人同意，擅自以其二
    人之名義偽造上開台灣大哥大第三代行動電話通信業務申請
    書及和信電訊股份有限公司行動電話服務申請書，自足以生
    損害於被害人丙○○、聶麗芸二人及台灣大哥大股份有限公
    司、和信電訊股份有限公司等對於前述易付卡（易通卡）使
    用人資料管理之正確性。是罪證明確，被告之犯行堪以認定
    。
二、按當事人或辯護人於法院調查證據時，知被告以外之人於審
    判外之陳述不得為證據之情形，而未於言詞辯論終結前聲明
    異議者，視為同意作為證據，刑事訴訟法第一百五十九條之
    五第二項定有明文。查本件被告對於證人丙○○、聶麗芸、
    廖文宏等人上開審判外陳述之證據能力，表示沒有意見（見
    本院卷第二七頁），並未於言詞辯論終結前聲明異議，依刑
    事訴訟法第一百五十九條之五第二項之規定，視為同意作為
    證據。且本院審酌該證人言詞陳述作成時並非在非自由意志
    之情況下所為之陳述，且距離案發時間較近，記憶較清楚，
    又較無人情干擾，所陳自較符事實，認該言詞陳述適當，依
    同條第一項之規定，自得為證據。
三、查被告行為後，刑法部分條文於九十四年二月二日經總統公
    布修正，並自九十五年七月一日起施行；又刑法施行法增訂
    第1條之1，亦於九十五年六月十四日經總統公布，並自同年
    七月一日起施行。按行為後法律有變更者，適用行為時之法
    律，但行為後之法律有利於行為人者，適用最有利於行為人
    之法律，現行刑法第二條第一項定有明文。此條規定係規範
    行為後法律變更所生新舊法律比較適用之準據法，是刑法第
    二條本身雖經修正，但刑法第二條既屬適用法律之準據法，
    本身尚無比較新舊法之問題，於新法施行後，應一律適用裁
    判時之現行刑法第二條之規定，為「從舊從輕」之比較，合
    先敘明。次按本次刑法修正之比較新舊法，應就罪刑有關之
    共犯、未遂犯、想像競合犯、牽連犯、連續犯、結合犯，以
    及累犯加重、自首減輕暨其他法定加減原因（如身分加減）
    與加減例等一切情形，綜其全部罪刑之結果而為比較（最高
    法院九十五年五月二十三日九十五年度第八次刑庭會議決議
    參照）。是以：
（一）刑法第三百三十九條第二項之詐欺得利罪，法定刑得科或
      併科銀元一千元以下罰金，依修正後刑法施行法增訂第一
      條之一：「中華民國九十四年一月七日刑法修正施行後，
      刑法分則編所定罰金之貨幣單位為新臺幣。九十四年一月
      七日刑法修正時，刑法分則編未修正之條文定有罰金者，
      自九十四年一月七日刑法修正施行後，就其所定數額提高
      為三十倍。但七十二年六月二十六日至九十四年一月七日
      新增或修正之條文，就其所定數額提高為三倍」及刑法第
      三十三條第五款修正為：「主刑之種類如下：五、罰金：
      新臺幣一千元以上，以百元計算之」等規定觀之，依修正
      後之法律，刑法第三百三十九條第二項詐欺得利罪所得科
      處之罰金刑最高為新臺幣三萬元、最低為新臺幣一千元，
      然依被告行為時之刑罰法律，即罰金罰鍰提高標準條例第
      一條前段規定之提高倍數十倍及修正前刑法第三十三條第
      五款規定之罰金最低額一元計算，則刑法第三百三十九條
      第二項之詐欺得利罪所得科處之罰金最高為銀元一萬元，
      最低額為銀元十元，若換算為新臺幣，最高額雖與新法同
      為新臺幣三萬元，然最低額僅為新臺幣三十元。因此，比
      較上述修正前、後之刑罰法律，自以被告行為時即修正前
      之規定較有利於被告，此部分自應適用修正前刑法第三百
      三十九條第二項之規定處斷。
（二）修正前刑法第五十六條連續犯、第五十五條牽連犯之規定
      於新法施行後業經刪除，被告之連續數犯罪行為、犯一罪
      而其方法或結果另犯他罪，應予分論併罰（即數罪併罰）
　　　，比較新、舊法結果，並非較有利於被告，依刑法第二條
      第一項前段之規定，自應適用修正前刑法第五十五條、第
      五十六條之規定論以牽連犯及連續犯。
（三）刑法第四十一條第一項前段關於易科罰金之規定，新法修
      正為「犯最重本刑為五年以下有期徒刑以下之刑之罪，而
      受六個月以下有期徒刑或拘役之宣告者，得以新臺幣一千
      元、二千元或三千元折算一日，易科罰金」，惟依被告行
      為時之刑罰法律即修正前刑法第四十一條第一項前段：「
      犯最重本刑為五年以下有期徒刑以下之刑之罪，而受六個
      月以下有期徒刑或拘役之宣告，因身體、教育、職業、家
      庭之關係或其他正當事由，執行顯有困難者，得以一元以
      上三元以下折算一日，易科罰金」及修正前罰金罰鍰提高
      標準條例第二條關於「依刑法第四十一條易科罰金者，均
      就其原定數額提高為一百倍折算一日；法律所定罰金數額
      未依本條例提高倍數，或其處罰法條無罰金刑之規定者，
      亦同」等規定，易科罰金之折算標準最高為銀元三百元，
      最低為銀元一百元，換算為新臺幣後，最高額為新臺幣九
      百元，最低額為新臺幣三百元。比較修正前、後關於易科
      罰金折算標，修正後之規定並非較有利於被告，是此部分
      亦應適用修正前刑法第四十一條第一項前段及修正前罰金
      罰鍰提高標準條例第二條之規定定被告易科罰金之折算標
      準。
（四）刑法第四十七條有關累犯之規定，於上開時間雖修正為「
      五年以內故意再犯有期徒刑以上之罪者，為累犯」，惟
      本件被告於五年以內故意再犯本件有期徒刑以上之罪，不
      論依修正前之刑法第四十七條，或修正後之刑法第四十七
      條第一項之規定，均構成累犯，並非較有利於被告，依刑
      法第二條第一項前段之規定，應逕依修正前之刑法第四十
      七條，論以累犯。均合先說明。
四、核被告所為，係犯刑法第二百十六條、第二百十條之行使偽
    造私文書罪及修正前刑法第三百三十九條第二項之詐欺得利
    罪。至其偽造被害人丙○○、聶麗芸二人之署押及盜蓋其二
    人之印章於上開申請書上，均係偽造私文書之部分行為，偽
    造私文書後持以行使，其偽造之低度行為，已為行使之高度
    行為所吸收，均不另論罪。又其先後行使偽造私文書及詐欺
    得利犯行，均係犯罪構成要件相同，顯係基於概括犯意反覆
    為之，均為連續犯，均應依修正前刑法第五十六條之規定論
    以一罪，並加重其刑。另其所犯上開二罪間具有方法、結果
    關係，為牽連犯，應依修正前刑法第五十五條之規定從一重
    之行使偽造私文書罪處斷。又被告前於八十九年間曾因犯過
    失傷害罪，經臺灣南投地方法院判處期徒刑三月確定，於九
    十年三月二十二日易科罰金執行完畢，有臺灣高等法院被告
    前案紀錄表足按，其於五年以內故意再犯本件有期徒刑以上
    之本罪，為累犯，應依修正前刑法第四十七條之規定遞加其
    刑。至上開詐欺得利部分，業經檢察官於原審追加起訴，本
    院自應併予審判。原審予以論罪科刑，固非無見，惟查被告
    之行為不僅成立行使偽造私文書罪，並另成立詐欺得利罪，
    已如前述，原判決認被告不成立詐欺得利罪，已有未合。次
    查原判決事實欄認被告係基於偽造文書及詐欺之概括犯意而
    為本件犯罪行為，惟理由欄確認被告不成立詐欺得利罪，而
    不另為無罪之諭知，以致事實與理由相互矛盾，尤有違誤。
    第查有罪判決書僅記載有罪之犯罪事實即可，原判決既認被
    告不成立詐欺得利罪，卻於事實欄記載詐欺得利之犯罪事實
    ，容有未洽。矧查上開台灣大哥大第三代行動電話通信業務
    申請書上所蓋用之「丙○○」、「丁○○」印文各一枚，及
    上開和信電訊股份有限公司行動電話服務申請書上所蓋用之
    「丙○○」印文一枚、「丁○○」印文二枚，均係盜用之印
    文，並非偽造之印文，原判決依刑法第二百十九條之規定予
    以宣告沒收，亦有適用法則不當之違誤。另被告偽造丙○○
    、聶麗芸二人之名義申請之行動電話僅五個門號，且持以使
    用之電話費亦僅四千餘元，原判決卻予以判處有期徒刑七月
    ，罪刑亦屬不盡相當。被告上訴意旨請求宣告緩刑，雖無理
    由（不符合緩刑之要件），但指摘原判決量刑過重，則非無
    理由，且原判決復有上述可議之處，應由本院將原判決予以
    撤銷改判。爰審酌被告犯罪之動機、目的、利用受委任辦理
    貸款之機會，取得他人之身分證、印鑑等物品，進而偽造文
    書申請行動電話使用，造成他人損害（必須繳納電話費），
    惟實際上使用之電話費不多（僅四千餘元）及犯後坦承偽造
    文書之犯行等一切情狀，量處被告如主文第二項所示之刑，
    並諭知易科罰金之折算標準，以示懲儆。又被告於上開台灣
    大哥大第三代行動電話通信業務申請書上所偽簽之「丙○○
    」署押一枚、台灣大哥大第三代行動電話通信業務申請書上
    所偽簽之「丁○○」署押一枚、和信電訊股份有限公司行動
    電話服務申請書上所偽簽之「丙○○」署押一枚、和信電訊
    股份有限公司行動電話服務申請書上所偽簽之「丁○○」署
    押二枚，均係偽造之署押，應依刑法第二百十九條之規定宣
    告沒收之。至被告所申請取得之上開○九三五─○五三五○
    二號台灣大哥大行動電話，所積欠之電話費用一百零七元，
    核係基本費用，有該電話電信費帳單影本一份附卷足憑（見
    偵查卷第五八頁），足見被告並未使用該電話，是此部分被
    告並不成立詐欺得利罪，惟因公訴人認此部分與上開科刑部
    分係屬具有連續關係之裁判上一罪，故不另為無罪之諭知，
    附此說明。
五、據上論結，應依刑事訴訟法第三百六十九條第一項前段、第
    三百六十四條、第二百九十九條第一項前段、刑法第二條第
    一項前段、第二百十條、第二百十六條、第二百十九條、修
    正前刑法第三百三十九條第二項、第五十五條、第五十六條
    、第四十七條、第四十一條第一項前段、罰金罰鍰提高標準
    條例第一條前段、修正前罰金罰鍰提高標準條例第二條，判
    決如主文。
本案經檢察官甲○○到庭執行職務。
中　　華　　民　　國　　96　　年　　6 　　月　　26　　日
            刑事第八庭  審判長法  官  羅  得  村
                              法  官  陳  宏  卿
                              法  官  劉  榮  服
上列正本證明與原本無異。
如不服本判決應於收受送達後十日內向本院提出上訴書狀，其未
敘述上訴之理由者並得於提起上訴後十日內向本院補提理由書（
均須按他造當事人之人數附繕本）。
                              書記官  周  巧  屏
中　　華　　民　　國　　96　　年　　6 　　月　　26　　日
附錄本案論罪科刑法條：
刑法第二百十六條：
行使第二百十條至第二百十五條之文書者，依偽造、變造文書或
登載不實事項或使登載不實事項之規定處斷。
中華民國刑法第二百十條：
偽造、變造私文書，足以生損害於公眾或他人者，處五年以下有
期徒刑。
刑法第三百三十九條：
意圖為自己或第三人不法之所有，以詐術使人將本人或第三人之
物交付者，處五年以下有期徒刑、拘役或科或併科1千元以下罰
金。
以前項方法得財產上不法之利益或使第三人得之者，亦同。
前二項之未遂犯罰之。
